【裁判字號】    90,交聲,844
【裁判日期】    901029
【裁判案由】    違反道路交通管理處罰條例聲明異議
【裁判全文】
臺灣臺北地方法院交通事件裁定                      九十年度交聲字第八四四號
    異議人即
    受處分人  永全鐵櫃傢俱有限公司  設：台北市○○區○○路二段四之六號一樓
    代  表人  顏毓慧
右列受處分人因違反道路交通管理處罰條例案件，對於台北市交通事件裁決所中華民
國九十年八月二十三日所為之處分（原處分案號：北市裁三字第車裁二二－Ｃ000
00000號），聲明異議，本院裁定如左：
    主      文
原處分撤銷。
永全鐵櫃傢俱有限公司汽車駕駛人，在禁止臨時停車處所停車，處罰鍰新台幣陸佰元
。
    理      由
一、按禁止臨時停車線為紅色實線，用以指示禁止臨時停車路段，道路交通標誌標線
    號誌設置規則第一百六十九條第一項、第二項定有明文，而如汽車駕駛人在禁止
    臨時停車處所停車者，處新台幣（以下同）六百元以上一千二百元以下罰鍰，道
    路交通管理處罰條例（民國九十年一月十七日總統修正公布之道路交通管理處罰
    條例部分條文，其施行日期依同條例第九十三條規定須由行政院以命令定之，而
    行政院係於九十年四月三日以台九十交字第０一九三一七號令發布修正後之該條
    例自九十年六月一日起施行，故以下所述及之本條例，如無特別註明，乃係修正
    生效後之新法，而於敘述上如係九十年一月十七日修正，同年六月一日生效施行
    前之該條例，則會在該條例下加註【舊法】以資辨明，惟本件以下所述及之道路
    交通管理處罰條例第五十六條第一項第一款規定並未在該條例於九十年一月十七
    日公布時，作任何之修正，故本件以下所稱之該條例第五十六條第一項第一款，
    即無區分新舊法之必要）第五十六條第一項第一款定有明文。而逕行舉發違反道
    路交通管理事件，經汽車所有人依通知單之應到案日期前到案，並告知違規駕駛
    人姓名、身分證統一編號及住址者，處罰機關應即另行通知違規駕駛人到案依法
    處理；逾應到案日期，處罰機關應依道路交通管理處罰條例第八十五條第三項規
    定處罰該汽車所有人，違反道路交通管理事件統一裁罰標準及處理細則第二十四
    條亦定有明文，易言之，如汽車駕駛人在道路上劃設有紅色實線表示禁止臨時停
    車路段違規停車，為警當場攔停者，處罰機關固應對汽車之駕駛人為處罰，惟若
    舉發機關並非當場對該部汽車攔停，而係依違反道路交通管理事件統一裁罰標準
    及處理細則第二十三條第一項第三款「違規停車而駕駛人不在現場。」及同條項
    第五款規定以科學儀器取得違規證據資料（如照相機或測速器）逕行舉發者，此
    際舉發機關只能依上開處理細則第二十三條第二項規定對汽車所有人為掣單舉發
    ，而如經舉發之汽車所有人在舉發通知單上所載之應到案日期前到案，並告知處
    罰機關該名在紅線停車之汽車違規駕駛人姓名、身分證統一編號及住址者，處罰
    機關應即依前開細則第二十四條規定處罰該名違規駕駛人，而如汽車所有人未於
    應到案日期前到案或雖於應到案日期前到案，而未告知處罰機關實際之違規駕駛
    人者，處罰機關仍應依道路交通管理處罰條例第八十五條第三項「本條例關於車
    輛駕駛人之處罰，如應歸責於車輛所有人者，處罰車輛所有人。」規定，對車輛
    所有人加以處罰。
二、本件受處分人即異議人永全鐵櫃傢俱有限公司（以下稱永全公司）所有之車號Ａ
    Ｑ－０五二一號自用小客車，於九十年三月十三日中午十二時五十分許，在台北
    縣中和市○○路道路上劃設有紅色實線表示禁止臨時停車之路段停車，而駕駛人
    不在現場，經台北縣警察局中和分局交通分隊（以下稱中和分局）員警當場以拍
    照之方式採證，並以受處分人所有該部車號汽車有違反前揭道路交通管理處罰條
    例第五十六條第一項第一款規定之行為掣單舉發，嗣將舉發通知單送達於受處分
    人後，受處分人雖於應到案日期前向原處分機關提出申訴，惟未向原處分機關告
    知該部汽車為警舉發當時之駕駛人確實年籍，經原處分機關請原舉發單位即中和
    分局調查結果，仍認受處分人所有前開車號汽車有前開違規行為，原處分機關乃
    依前揭道路交通管理處罰條例第五十六條第一項第一款、第八十五條第三項及違
    反道路交通管理事件統一裁罰標準及處理細則第二十四條、第四十四條第一項規
    定於九十年八月二十三日從輕裁處該部汽車之所有人即受處分人永全公司罰鍰六
    百元。
三、受處分人聲明異議意旨略以：當時停車時並沒有紅線，那個紅線是我們公司停車
    後再劃上去的云云，惟查：
    受處分人永全公司所有前開車號汽車有於前述時間在前述劃有紅色實線表示禁止
    臨時停車之路段停車之違規事實，有採證相片一張在卷可稽，由該張採證相片可
    以清楚看出受處分人所有該部車號汽車確有在紅線停車之違規事實，而受處分人
    所有該部車號汽車為警舉發地點之紅色實線，係早在八十九年間即已劃設，此有
    原舉發單位中和分局九十年七月二十四日之函文一紙及舉發員警之調查報告在卷
    可憑，是受處分人雖以前開情詞置辯，尚難認其辯解為可採，本件事證明確，受
    處分人所有該部車號汽車確有前開違規行為堪以認定。
四、綜上所述，受處分人所有之前開車號汽車確有在前揭時間在劃設有紅色實線表示
    禁止臨時停車之路段違規停車之行為，從而原處分機關依前揭道路交通管理處罰
    條例第五十六條第一項第一款、第八十五條第三項及違反道路交通管理事件統一
    裁罰標準及處理細則第二十四條、第四十四條第一項規定從輕裁處該部汽車之所
    有人即受處分人永全公司罰鍰六百元，固非無見，惟違反道路交通管理條例案件
    第五十六條第一項第一款規定之行為人，如在應到案日期前到案聽候裁決者，依
    九十年六月一日修正生效之違反道路交通管理事件統一裁罰標準及其處理細則第
    四十四條第一項之規定，如該行為人係駕駛小型車違規停車，需對行為人最少處
    以九百元之罰鍰，較修正前之該處理細則第四十四條第一項規定，於同一條件下
    係對行為人處以六百元之罰鍰，新法顯較舊法為重，而以舊法有利於受處分人，
    依學者所認，行政罰在法律之適用上應有刑法第二條第一項「行為後法律有變更
    者，適用裁判時之法律。但裁判前之法律有利於行為人者，適用最有利於行為人
    之法律。」及稅捐稽徵法第四十八條之三「納稅義務人違反本法或稅法之規定，
    適用裁處時之法律。但裁處前之法律有利於納稅義務人者，適用最有利於納稅義
    務人之法律。」規定所揭示之「從新從輕」原則之類推適用（陳清秀著【依法行
    政與法律的適用】一文，收錄於翁岳生編【行政法】一書，第一七六頁至第一七
    九頁，八十七年三月版），本院自應適用修正生效前之舊法為本件之裁判，本件
    受處分人之異議雖無理由，惟原處分既未及比較新舊法而為適用，自有未洽，而
    應由本院將原處分撤銷，仍以受處分人所有前開車號汽車有違反道路交通管理處
    罰條例第五十六條第一項第一款規定之行為，依前揭道路交通管理處罰條例第五
    十六條第一項第一款、第八十五條第三項及違反道路交通管理事件統一裁罰標準
    及處理細則第二十四條、第四十四條第一項規定從輕裁處該部汽車之所有人即受
    處分人永全公司罰鍰六百元如主文第二項所示，以資適法。
據上論斷，應依道路交通案件處理辦法第二十條前段，裁定如主文。
中      華      民      國    九十      年      十      月    二十九    日
                                      臺灣臺北地方法院交通法庭
                                          法  官  葉  建  廷
右正本證明與原本無異。
如不服本裁定，應於裁定送達後五日內向本院提出抗告狀。
                                          書記官  許  婉  如
中      華      民      國    九十      年      十      月    二十九    日


司法院資訊處製作；財團法人民間司法改革基金會備份。
